臺灣高雄地方法院民事裁定
111年度消債職聲免字第4號
聲　請　人　陳宥筌（原名：陳麗娟）
　　　　　　　　　　000000000000000000000000000000000000
0000000000000000000000000000000000000000000000000000000
00000000000000000000000000000000000000000000000000
代　理　人　薛政宏律師
相對人即債　國泰世華商業銀行股份有限公司
權人　　　　　　　　000000000000000000000000000000000000
法定代理人　郭明鑑　00000000
　　　　　　　　　　000000000000000000000000
　　　　　　　　　　000000000000000000000000000000000000
相對人即債　聯邦商業銀行股份有限公司
權人　　　　　　　　000000000000000000000000000000000000
0000000000000000000000000000000000000000000000000000000
法定代理人　林鴻聯　00000000
代　理　人　莊智超　00000000000000000000000000000000000
相對人即債　花旗(台灣)商業銀行股份有限公司
權人　　　　　　　　000000000000000000000000000000000000
0000000000000000000000000000000000000000000000000000000
法定代理人　莫兆鴻　00000000
代　理　人　陳正欽　00000000000000000000000000000000000
相對人即債　遠東國際商業銀行股份有限公司
權人　　　　　　　　00000000000000000000000000000000000
00000000000000000000000000000000000000000000000000000000
法定代理人　周添財　00000000
　　　　　　　　　　000000000000000000000000
　　　　　　　　　　00000000000000000000000000000000
相對人即債　元大商業銀行股份有限公司
權人　　　　　　　　000000000000000000000000000000000000
00000000000000000000000000000000000000000000000000000000
法定代理人　翁 健　　0000000
代　理　人　黃勝豐　00000000000000000000000000000000000
相對人即債　滙豐（台灣）商業銀行股份有限公司
權人　　　　　　　　00000000000000000000000000000000000
　　　　　　　　　　000000000000000000000000
　　　　　　　　　　000000000000000000000000000
法定代理人　麥康裕　00000000000000000000000000000000000
相對人即債　滙誠第二資產管理股份有限公司
權人　　　　　　　　000000000000000000000000000000000000
法定代理人　莊仲沼　00000000
　　　　　　　　　　000000000000000000000000
　　　　　　　　　　000000000000000000000000000000000000
上列聲請人即債務人因消費者債務清理事件聲請免責，本院裁定
如下：
    主  文
聲請人即債務人陳宥筌（原名：陳麗娟）不予免責。
    理  由
一、本案基礎事實
　　查聲請人於民國108年11月4日聲請更生，經本院以108年度
    消債更字第398號裁定自109年4月21日開始更生程序，嗣因
    聲請人所提更生方案未經可決或認可，而於110年4月27日轉
    清算程序，經本院以110年度消債清字第122號裁定自110年6
    月23日開始清算程序，嗣因財產不敷清償相關債務及費用，
    本院乃於110年10月28日以110年度司執消債清字第103號裁
    定終結清算程序確定，而普通債權人未同意免責。
二、本件經本院裁定終結清算程序確定，依消費者債務清理條例
    第132條、第133條、第134條之規定，本院應就聲請人是否
    應予免責（即無前開條例第133條、第134條規定之要件）進
    行審理，茲說明如下：
　㈠消債條例第133條前段
　1.本院裁定開始清算程序後，聲請人之財產及所得
　　⑴聲請人的財產
　　　查聲請人名下無財產，亦未領取社會補助、津貼等情，有
      稅務電子閘門財產所得調件明細表、低收入戶/中低收入
      戶/中低老年人生活津貼管理/身障者生活補助/單親家庭
      子女生活教育補助表、勞動部勞工保險局函、勞動部勞動
      力發展署高屏澎東分署函、高雄市政府都市發展局函在卷
      可資認定（見院卷第15-17頁、第7-12頁、第39頁、第33
      頁、第38頁）。
　　⑵聲請人之所得
　　　查聲請人自承其仍任職高雄市私立和新居家長照機構，月
      收入如提出之薪資表所載等語；復參以聲請人任職機構函
      覆薪資明細（見院卷第45-46、第28-29頁），堪認自110
      年6月23日開始清算程序起至前開薪資明細所載最後月份1
      10年12月止，以月為單位計算，聲請人所得（薪資、轉場
      津貼、績效、禮金）總額為238530元（見院卷第47頁計算
      表）。
　2.本院裁定開始清算程序後，聲請人之支出
　　⑴依衛福部社會司公告110年度高雄市最低生活費為13341元
      ，依消債條例第64條之2第1項、第2項之規定，聲請人、
      受扶養者之最低生活費用應以前開高雄市每月最低生活費
      用金額1.2倍計算即16009元做為計算基準數額。
　　⑵聲請人最低生活費
　　　查聲請人主張其租屋居住，同住者尚有2名成年子女，每
      月有房租支出，不主張扶養費支出等語（見院卷第45-46
      頁），參酌前開說明，聲請人之最低生活費即以前述金額
      為計算基準。則自110年6月23日開始清算程序起至前開薪
      資明細所載最後月份110年12月止，以月為單位計算，聲
      請人支出最低生活費總額為112063元（見院卷第47頁計算
      表）。
　3.本院裁定開始清算程序後，聲請人之所得餘額
　　依據上開證據，聲請人前開所得總額扣除個人最低生活費總
    額後，尚有餘額126467元（見院卷第47頁計算表）。
　㈡消債條例第133條後段
　　聲請人於聲請清算前2年期間，可處分所得總額每月35005元
    ，扣除個人必要生活費15719元後，尚有餘額19286元等情為
    聲請人所不爭執（見院卷第45頁），亦為本院108年度消債
    更字第398號裁定認定在案，則聲請人於聲請清算前2年期間
    所得餘額為462864元（計算式：19286×24=462864）；又普
    通債權人於清算程序中受償總額14370元乙節，亦有110年度
    司執消債清字第103號裁定、債權表、金額分配表、分配結
    果彙總表、債權人受償金額彙總表在卷可參（見院卷第2頁
    、司執消債清字卷第73-74頁、第109-110頁）。可認聲請人
    於本院裁定開始清算程序後，其所得總額扣除個人最低生活
    費總額後仍有餘額，且普通債權人受分配總額尚低於聲請清
    算前2年期間之可處分所得餘額，應已符合消債條例第133條
    所規定不免責事由。
  ㈢消債條例第134條部分
　1.查聲請人曾於107、108年度出國各1次之紀錄，此有入出境
    查詢表在卷可參（見院卷第6頁），惟衡情該次出國所負債
    務總額，尚難認逾聲請清算時無擔保及無優先權債務（金額
    1848929元；見司執消債清卷第73-74頁)之半數，而生開始
    本件清算之原因。
　2.本院復查無聲請人有消債條例第134條所列其他各款應不免
    責事由，且債權人亦未提出聲請人有何符合消債條例第134
    條各款所規定之事證供本院參酌，故應認聲請人並無消債條
    例第134條所定不免責事由之存在。
　㈣消債條例第138條
　　查本件債權發生原因為信用卡費、現金卡費等情，業經聲請
    人陳述在卷（見院卷第45頁反面），亦有債權表在卷可佐（
    見司執消債清卷第73-74頁），堪認本件債權非屬消債條例
    第138條所定不受免責裁定影響之事由，併予敘明。
三、綜上所述，聲請人既有消債條例第133 條不應免責之事由，
    復未經普通債權人全體同意其免責，揆諸首揭規定，本件聲
    請人應不免責，爰裁定如主文。
四、另債務人因消債條例第133 條之情形，受不免責之裁定確定
    後，繼續清償達該條規定之數額，且各普通債權人受償額均
    達其應受分配額時，依消債條例第141 條之規定，債務人得
    再聲請法院裁定免責。又法院為不免責之裁定確定後，債務
    人繼續清償債務，而各普通債權人受償額均達其債權額之20
    % 以上者，依消債條例第142 條規定，可再行聲請法院裁定
    免責，附此敘明。
中　　華　　民　　國　 111　　年　　4 　　月　　6 　　日
              　　民事庭　　法　官　賴寶合
上為正本係照原本作成
如不服本裁定，應於裁定送達後10日內，以書狀向本院提出抗告
，並繳納抗告費新臺幣1千元
中　　華　　民　　國　 111　　年　　4 　　月　　6 　　日
  　                        書記官　胡美儀
附錄
一、債務人繼續清償得聲請法院裁定免責之規定：
　　消費者債務清理條例第141條
　　債務人因第 133 條之情形，受不免責之裁定確定後，繼續
　　清償達該條規定之數額，且各普通債權人受償額均達其應受
　　分配額時，得聲請法院裁定免責。　　
    消費者債務清理條例第142條
　　法院為不免責或撤銷免責之裁定確定後，債務人繼續清償債
　　務，而各普通債權人受償額均達其債權額之 20% 以上者，
　　法院得依債務人之聲請裁定免責。
二、債務人嗣後聲請裁定免責時，須繼續清償各普通債權之最低
    應受分配額。